【裁判字號】    96,易,1395
【裁判日期】    970523
【裁判案由】    侵占
【裁判全文】
臺灣臺南地方法院刑事判決              96年度易字第1395號
公  訴  人  臺灣臺南地方法院檢察署檢察官
被      告  丙○○
選任辯護人  蘇新竹律師
            張清富律師
上列被告因侵占案件，經檢察官提起公訴（九十五年度偵緝字第
一七二號），被告先就被訴事實為有罪之陳述，經本院進行簡式
審判程序，判決如下：
    主  文
丙○○意圖為自己不法之所有，而侵占對於業務上所持有之物，
處有期徒刑壹年陸月，減為有期徒刑玖月。
    事  實
一、丙○○係泰讚工業股份有限公司（下稱：泰讚公司）總經理
    ，為從事業務之人。茲金皇美有限公司（下稱：金皇美公司
    ）於民國八十八年二月間，委託泰讚公司代工製造浴缸，並
    將其公司所有一二０公分、一四０公分與一五０公分規格之
    浴缸模具及浴缸牆模具各三副（下稱：系爭模具），價值約
    為新臺幣（下同）二千四百萬元，委託泰讚公司保管，供泰
    讚公司為金皇美公司代工製造浴缸及浴缸牆業務之用，泰讚
    公司並在金皇美公司出具之「模具保管卡」上蓋用公司印章
    ，約定泰讚公司於保管期間不得遺失、損壞。詎丙○○竟基
    於意圖為自己不法所有之犯意，於九十一年間，將其業務上
    所持有之系爭模具侵占入己，且於同年十二月十七日以其所
    經營之華泰實業工廠（下稱：華泰工廠）名義報關出國，運
    至中國大陸地區，用供其投資「蕪湖愛迪亞實業有限公司」
    （下稱：愛迪亞公司）之出資額。嗣經金皇美公司多次催討
    ，丙○○均置之不理，經金皇美公司向同業詢問，始查知上
    情。
二、案經金皇美公司訴由臺灣臺南地方法院檢察署檢察官偵查起
    訴。
    理  由
一、本案被告丙○○所犯刑法第三百三十六條第二項之業務侵占
    罪，並非死刑、無期徒刑或最輕本刑有期徒刑三年以上之罪
    ，亦非高等法院管轄第一審案件，且被告先就被訴事實為有
    罪之陳述（見本院卷第八五頁），經告知被告簡式審判程序
    之旨，並聽取檢察官、被告及辯護人之意見後，本院裁定進
    行簡式審判程序，是本案之證據調查，依刑事訴訟法第二百
    七十三條之二規定，不受同法第一百五十九條第一項、第一
    百六十一條之二、第一百六十一條之三、第一百六十三條之
    一及第一百六十四條至第一百七十條規定之限制，合先敘明
    。
二、上開犯罪事實，業據被告於本院審理時坦承不諱，並供稱：
    「（問：模具三組及浴缸牆模具三副，當時是用何名義報關
    出口？）用我個人所有華泰實業工廠名義報關出口前往中國
    大陸；（問：報關出口前往中國大陸的目的何在？）做投資
    用，投資在蕪湖愛迪亞實業有限公司，該公司是我與大陸那
    邊合資成立的，所以上開模具組充當為我部分的出資額；（
    問：當時這些模具在愛迪亞公司的出資額是如何計算？）美
    金七、八十萬左右」等語在卷（見本院卷第八九至九十頁）
    ，核與證人乙○○於偵查及本院審理證述、證人甲○○於本
    院審理時證述之情節相符，並有金皇美有限公司模具保管卡
    影本、財政部高雄關稅局九十五年七月六日高普出字第０九
    五一０一一八二九號函檢送華泰實業工廠之海運出口報單影
    本及Ｃ１報單電腦檔資料、中華人民共和國海關進口貨物報
    關單、模具照片等書證在卷可稽，是被告上開自白與事實相
    符，堪以採信。
三、被告之辯護人於本院審理時，雖辯稱：告訴人因積欠被告貨
    款，則被告雖將系爭模具出口到大陸，請審酌被告是否具有
    不法意圖云云（見本院卷第九一頁）。經查，告訴人前委託
    泰讚公司代工製造浴缸，尚積欠代工工資一節，此固為告訴
    人於偵查中所不爭執，然實際積欠之代工工資數額，並未經
    告訴人與泰讚公司結算完結，而有爭議存在，縱認被告所指
    告訴人仍積欠泰讚公司之代工工資為一百九十二萬餘元屬實
    （見本院卷第二十頁），然該債權債務關係，乃係存在於告
    訴人與泰讚公司間，尚與被告無涉，被告既非告訴人之債權
    人，自無以他人之債權債務關係，阻卻其業務侵占之不法所
    有意圖；況被告以系爭模具充作伊投資在蕪湖愛迪亞實業有
    限公司之出資額，高達美金七、八十萬元，此據被告前揭供
    述在卷，相較於被告所陳告訴人積欠泰讚公司之代工工資為
    一百九十二萬餘元，二者價值顯不相當，則被告擅自將其業
    務上所持有之系爭模具據為己有，充作現物出資做為其個人
    於他公司之出資額，益徵被告主觀上確有不法所有意圖甚明
    ，是被告之辯護人上開所辯，自無可採。
四、綜上，本件事證已臻明確，被告犯行洵堪認定，自應依法論
    科。
五、核被告所為，係犯刑法第三百三十六條第二項之業務侵占罪
    。爰審酌被告藉職務之便，侵占其業務上持有之物，侵占財
    物價值高達約二千四百萬元，迄今仍未返還侵占之系爭模具
    ，亦未與告訴人達成和解，嚴重違反職務上之忠誠義務，造
    成告訴人財產權益損害非輕，兼衡其犯罪後坦承犯行等一切
    情狀，量處如主文所示之刑。又被告之本案犯罪時間，在九
    十六年四月二十四日以前，且被告之宣告刑，未逾有期徒刑
    一年六月，依中華民國九十六年罪犯減刑條例第二條第一項
    第三款規定，合於減刑條件，爰依法減其宣告刑二分之一。
據上論斷，應依刑事訴訟法第二百七十三條之一第一項、第二百
九十九條第一項前段，刑法第三百三十六條第二項，刑法施行法
第一條之一，中華民國九十六年罪犯減刑條例第二條第一項第三
款、第七條，判決如主文。
本案經檢察官丁○○到庭執行職務。
中    華    民    國    97    年    5     月    23    日
                  刑事第三庭    審判長法  官    鄧希賢
                                      法  官    包梅真
                                      法  官    張銘晃
以上正本證明與原本無異
如不服本判決應於收受本判後十日內向本院提出上訴書狀，並應
敘述具體理由。如未敘述上訴理由者，應於上訴期間屆滿後二十
日內向本院補提理由書狀（均須按他造當事人之人數附繕本，切
勿逕送上級法院）。
                                      書記官    韓若玉
中    華    民    國    97    年    5     月    23    日
附錄本案論罪科刑法條全文
刑法第336條
對於公務上或因公益所持有之物，犯前條第1項之罪者，處1年以
上7年以下有期徒刑，得併科5千元以下罰金。
對於業務上所持有之物，犯前條第1項之罪者，處6月以上5年以
下有期徒刑，得併科3千元以下罰金。
前二項之未遂犯罰之。


司法院資訊處製作；財團法人民間司法改革基金會備份。
